高雄高等行政法院簡易判決
　　　　　　　　　　　　　　　　　　95年度簡字第00341號
原　　　告　海馬實業股份有限公司
代　表　人　甲○○
送達代收人　乙○○
訴訟代理人　林志聰　會計師
被　　　告　財政部台灣省南區國稅局
代　表　人　朱正雄　局長
訴訟代理人　丙○○
上列當事人間因營業稅事件，原告不服財政部中華民國95年8月
24日台財訴字第09500327180號訴願決定，提起行政訴訟。本院
判決如下：
    主  文
原告之訴駁回。
訴訟費用由原告負擔。
    事實及理由
一、緣原告於民國（下同）90年3月至91年12月間進貨，扣除折
    讓之進貨金額新臺幣（下同）1,207,581元，未依規定取得
    合法憑證，卻取得非實際交易對象鑫捷有限公司（下稱鑫捷
    公司）所開立之統一發票7張，充作進項憑證，並申報扣抵
    銷項稅額，致逃漏營業稅60,379元，違反行為時營業稅法（
    90年7月9日修正營業稅法名稱為加值型及非加值型營業稅法
    ，下稱營業稅法）第19條第1項第1款及稅捐稽徵機關管理營
    利事業會計帳簿憑證辦法（下稱會計帳簿憑證辦法）第21條
    第1項前段規定，經法務部調查局南部地區機動工作組（下
    稱南機組）查獲，通報被告所屬新化稽徵所查證屬實，移由
    被告審理違章成立，因原告已於裁罰處分核定前補繳稅款及
    以書面承認違章事實，原處分乃依稅捐稽徵法第44條及營業
    稅法第51條第5款規定採擇一從重處罰，按所漏稅額處1.2倍
    罰鍰72,400元（計至百元止）。原告不服，申經復查，未獲
    變更，提起訴願，亦遭決定駁回，遂對罰鍰部分提起本件行
    政訴訟。
二、原告起訴意旨略以：
（一）按「1.稽徵機關查核營業人取得涉嫌虛設行號涉案期間開
      立之統一發票申報扣抵銷項稅額案件，仍應就交易雙方之
      進、銷貨情形覈實查核，不得逕按本部83年7月9日台財稅
      第831601371號函辦理，如無法查明營業人確無向其進貨
      ，且該涉嫌虛設行號已依規定按期申報進、銷項資料，並
      按其應納稅額繳納者，應免予補稅處罰。2.本令發布日前
      之未確定案件，稽徵機關應儘速再予查核，依上開規定辦
      理。」為財政部95年5月23日台財稅字第0000000000號函
      所釋示。此乃因稽徵機關查核營業人取得涉嫌虛設行號開
      立之統一發票申報扣抵案件，未經查明交易雙方之進銷貨
      情形，即依財政部83年7月9日台財稅第831601371號函予
      以補稅處罰引發民怨。故重申稽徵機關查核營業人取得涉
      嫌虛設行號開立統一發票申報扣抵案件時，仍應就交易雙
      方之進、銷貨情形核實查核，以避免徵納雙方之爭議。
（二）被告以南機組92年4月17日調南機防字第09276204051號刑
      事案件移送書，推定呂仲謙及王仁宏操控之鑫捷公司於上
      揭系爭期間無銷售系爭貨物予原告之可能，惟原告於被告
      調查期間已提供相關書面說明及相關進貨資料予被告，說
      明原告確實向鑫捷公司進貨，被告僅對資金流程部分有疑
      義，致傳訊兩名關係人，而該兩名關係人之證詞亦有利於
      原告，惟被告未予採信，似嫌草率。
（三）又依鄭桂英之談話筆錄稱，因鑫捷公司於89年10月發生財
      務危機，故將該帳戶借該公司使用；換言之，鑫捷公司並
      非設立開始即為不法目的，故其交易於系爭期間、系爭金
      額是否全數為不法，於南機組移送資料中並未說明，是以
      此推論全數交易為不法，令人難以信服。並就原告與鑫捷
      公司之交易其資金流程與南機組移送之資料明顯不同，原
      因為何？被告亦未察明。
（四）另被告查該帳戶時，因發現除系爭匯款外，亦包含其他零
      星交易，而推定該帳戶往來情形與鄭桂英之說詞有間；而
      依黃昌義之書面說明稱系爭貨款係抵償債務之用，被告謂
      鑫捷公司設於復華商業銀行士林分行帳戶，於89年間有多
      筆黃昌義匯入款項，並於同日即有等額票款支出之異常情
      形，而推定黃昌義稱系爭貨款為鑫捷公司抵償債務乙節，
      顯係飾詞。是被告以上情推定鑫捷公司非原告實際交易對
      象，實過於主觀。再者，鑫捷公司開立之統一發票均按期
      申報銷售額，依據首揭財政部95年5月23日令釋，應免予
      補稅處罰云云，爰依法聲明求為判決訴願決定及原處分（
      90、91年營業稅罰鍰72,400元部分）均撤銷等語。
三、被告答辯則以：
（一）查南機組92年4月17日調南機防字第09276204051號刑事案
      件移送書所載略以：(1)呂仲謙及王仁宏係鑫捷公司等虛設
      行號集團之首腦，明知無實際從事營業之行為，卻基於意
      圖為自己不法所有之犯意，利用許多有實際營業之公司商
      號欲利用進項統一發票扣抵成本之逃漏稅心態，開立無實
      際交易事實之統一發票，以統一發票未稅營業額1.5%至3%
      不等之代價，透過葉高濃、李清輝等2人居間介紹，販賣
      給有實際營業之公司商號作為進項憑證，呂仲謙於收到款
      項後，再使用該虛設行號集團相關銀行帳戶，以現金轉帳
      方式，幫助向其購買無實際交易事實統一發票之公司，以
      電腦製作不實出貨單及廠商支付證明、買賣資金流向證明
      等資料之假象，藉以規避稅捐稽徵機關之查緝；(2)有關王
      仁宏連續幫助納稅義務人以詐術逃漏稅捐，觸犯稅捐稽徵
      法案，業經臺灣臺南地方法院檢察署檢察官與被告（即王
      仁宏）達成認罪協商，經判處有期徒刑3月確定在案，有
      臺灣臺南地方法院93年度重訴字第14號刑事判決影本可稽
      ；(3)綜上，顯見呂仲謙及王仁宏等人操控之鑫捷公司於系
      爭期間有開立不實統一發票予原告之情事。
（二）次查，原告於94年6月29日出具說明書稱：其向鑫捷公司
      代表人王仁宏洽購成衣，以支票及匯款方式支付貨款，並
      依鑫捷公司之指定，將貨款匯入鄭桂英及黃昌義帳戶；惟
      查：(1)鑫捷公司於兌領系爭支票後，旋即提領相當數額之
      現金；(2)依據鄭桂英於93年8月30日在被告所屬高雄縣分
      局談話筆錄稱，因鑫捷公司於89年10月發生財務危機，故
      將帳戶借該公司使用。惟查鄭桂英設於台北國際商業銀行
      延平分行000000000000帳戶除系爭匯款外，亦包含其他零
      星交易，該帳戶往來交易情形顯與鄭桂英之說詞有間；(3)
      而依據黃昌義於93年9月8日出具說明書稱，因與王仁宏為
      多年好友，曾於88年6月21日及89年1月10日借給鑫捷公司
      合計800,000元，該公司乃指定原告於91年9月2日及同年
      12月16日將系爭貨款合計686,596元，直接匯入黃昌義帳
      戶抵償債務等語。惟查鑫捷公司設於復華商業銀行士林分
      行帳戶，於89年間有多筆黃昌義匯入之款項，並於同日即
      有等額票款支出之異常情形，黃昌義稱系爭貨款為鑫捷公
      司抵償債務乙節，顯係飾詞。(4)綜上，顯見鑫捷公司並非
      原告實際交易對象，原告未依規定取得合法憑證，卻取得
      非實際交易對象鑫捷公司所開立之統一發票7張，扣除進
      貨折讓之金額合計1,207,581元，充作進項憑證並申報扣
      抵銷項稅額，致逃漏營業稅60,379元，有南機組刑事案件
      移送書、呂仲謙調查筆錄及承諾書可稽，違章事證足堪認
      定，原核據以追繳稅款60,379元，並無不合；又因原告已
      於裁罰處分核定前補繳稅款及以書面承認違章事實，原處
      分依營業稅法規定，酌情減輕按所漏稅額處1.2倍罰鍰72,
      400元（計至百元止），並無違誤。
（三）至原告主張依財政部95年5月23日台財稅第0000000000號
      令，應免予補稅處罰乙節。查上開令釋係就稽徵機關查核
      營業人取得涉嫌虛設行號涉案期間開立統一發票申報扣抵
      銷項稅額案件所為解釋，本件經查明原告確無向鑫捷公司
      進貨之事實，如前所述，鑫捷公司開立之統一發票縱按期
      申報銷項資料，因原告並無向鑫捷公司進貨並支付進項稅
      額之事實，且未能證明確有支付進項稅額予實際銷貨之營
      業人，依首揭規定，仍應追補稅款及裁處罰鍰，原告所訴
      洵不足採等語，資為抗辯，並聲明求為判決駁回原告之訴
      。
四、按「營業人當期銷項稅額，扣減進項稅額後之餘額，為當期
    應納或溢付營業稅額。」、「進項稅額，指營業人購買貨物
    或勞務時，依規定支付之營業稅額。」、「營業人左列進項
    稅額，不得扣抵銷項稅額：1、購進之貨物或勞務未依規定
    取得並保存第33條所列之憑證者。」、「納稅義務人，有左
    列情形之一者，除追繳稅款外，按所漏稅額處1倍至10倍罰
    鍰，並得停止其營業：‧‧‧5、虛報進項稅額者。」、「
    本法第51條第5款所定虛報進項稅額，包括依本法規定不得
    扣抵之進項稅額、無進貨事實及偽造憑證之進項稅額而申報
    退抵稅額者。」、「對外營業事項之發生，營利事業應於發
    生時自他人取得原始憑證，如進貨發票，或給與他人原始憑
    證，如銷貨發票。‧‧‧。」、「營利事業依法規定應給與
    他人憑證而未給與，應自他人取得憑證而未取得，或應保存
    憑證而未保存者，應就其未給與憑證、未取得憑證或未保存
    憑證，經查明認定之總額，處百分之5罰鍰。」分別為營業
    稅法第15條第1項、第3項、第19條第1項第1款、第51條第5
    款、同法施行細則第52條第1項、會計帳簿憑證辦法第21條
    第1項及稅捐稽徵法第44條所明定。次按「為符合司法院釋
    字第337號解釋意旨，對於營業人取得非實際交易對象所開
    立之統一發票作為進項憑證申報扣抵銷項稅額之案件，應視
    情節，分別依左列原則處理。‧‧‧(三)取得虛設行號發票申
    報扣抵之案件：‧‧‧2.有進貨事實者：‧‧‧(2)除該營業
    人能證明確有支付進項稅額予實際銷貨之營業人，並經稽徵
    機關查明該稅額已依法報繳者，應依營業稅法第19條第1項
    第1款規定，就其取得不得扣抵憑證扣抵銷項稅額部分，追
    補稅款，不再處漏稅罰外，其虛報進項稅額，已構成逃漏稅
    ，應依營業稅法第51條第5款規定補稅並處罰。」亦經財政
    部83年7月9日台財稅第831601371號函釋示在案。按財政部
    上述函釋係上級機關為下級機關在執行職務時所為之解釋，
    性質上屬行政規則，查其內容係闡明法規之原意，核與我國
    現行營業稅係屬加值型營業稅之特性暨前述司法院釋字第33
    7號解釋意旨相符，本院自得予以援用，先予敘明。
五、經查，原告於90年3月至91年12月間進貨，扣除折讓之進貨
    金額1,207,581元，未依規定取得合法憑證，卻取得非實際
    交易對象鑫捷公司所開立之統一發票7張，充作進項憑證並
    申報扣抵銷項稅額，致逃漏營業稅60,379元，違反營業稅法
    第19條第1項第1款及會計帳簿憑證辦法第21條第1項前段規
    定，經南機組查獲，通報被告所屬新化稽徵所查證屬實，移
    由被告審理違章成立，因原告已於裁罰處分核定前補繳稅款
    及以書面承認違章事實，原處分乃依稅捐稽徵法第44條及營
    業稅法第51條第5款規定採擇一從重處罰，按所漏稅額處1.2
    倍罰鍰72,400元（計至百元止）等情，業據兩造分別陳述在
    卷，並有原告承諾書、被告處分書、違章案件罰鍰繳款書附
    原處分卷可參，應堪認定。而原告提起本件訴訟，無非以：
    被告僅依南機組移送書資料與關係人證詞，即推論原告有違
    章行為，似嫌主觀草率；況鑫捷公司開立之統一發票均按期
    申報銷售額，依據財政部95年5月23日台財稅字第950453550
    0號令釋，應免予處罰云云，資為爭執云云。
六、經查：
（一）呂仲謙及王仁宏係鑫捷公司等虛設行號集團之首腦，明知
      無實際從事營業之行為，卻基於意圖為自己不法所有之犯
      意，於89年迄91年間，利用許多有實際營業之公司商號欲
      利用進項統一發票扣抵成本之逃漏稅心態，開立無實際交
      易事實之統一發票，以統一發票未稅營業額1.5%至3%不等
      之代價，透過葉高濃、李清輝等2人居間介紹，販賣給有
      實際營業之公司商號作為進項憑證，呂仲謙於收到款項後
      ，再使用該虛設行號集團相關銀行帳戶，以現金轉帳方式
      ，幫助向其購買無實際交易事實統一發票之公司，以電腦
      製作不實出貨單及廠商支付證明、買賣資金流向證明等資
      料之假象，藉以規避稅捐稽徵機關之查緝。又有關王仁宏
      連續幫助納稅義務人以詐術逃漏稅捐，觸犯稅捐稽徵法案
      ，業經臺灣臺南地方法院以公訴人（檢察官）與被告（即
      王仁宏）於審判外達成協商之合意且被告已認罪，判處有
      期徒刑3月確定在案等情，有南機組92年4月17日調南機防
      字第09276204051號刑事案件移送書與臺灣臺南地方法院
      94年11月21日93年度重訴字第14號刑事判決影本附原處分
      卷可稽。顯見鑫捷公司為一虛設行號，則被告認定呂仲謙
      及王仁宏等人操控之鑫捷公司於90年3月至91年12月期間
      有開立不實統一發票予原告之情事，尚非無據。
（二）次查，原告於被告調查期間固然已提供書面說明及估價單
      、進銷存明細表等相關進貨資料予被告，說明原告確實向
      鑫捷公司進貨，並於其94年6月29日之說明書中稱：其係
      向鑫捷公司負責人王仁宏購買成衣，以支票及匯款方式支
      付貨款，並依鑫捷公司之指定，將貨款匯入鄭桂英及黃昌
      義帳戶。然查，鑫捷公司於兌領系爭支票後，皆旋即提領
      相當數額現金之異常情形，已有可疑（參被告所製作之原
      告向鑫捷公司進貨付款資料明細及其資金流向表、台北富
      邦商業銀行股份有限公司延平分行94年8月29日北富銀延
      字第0946000 017600號函及安泰銀行延平分行93年7月29
      日安延存密字第008號函檢附之鑫捷公司存提交易明細，
      附原處分卷第191、101、108、110頁）；次依鄭桂英於93
      年8月30日在被告所屬高雄縣分局談話筆錄稱：因鑫捷公
      司於89年10月發生財務危機，故將帳戶借該公司使用；惟
      鄭桂英設於台北國際商業銀行延平分行000000000000帳戶
      除系爭匯款外，亦包含其他零星交易，是該帳戶往來交易
      情形顯與鄭桂英之說詞尚有不同（參上開談話筆錄、台北
      銀行延平分行93年7月12日北銀延字第9370019300號函暨
      所附鄭桂英交易往來明細，附原處分卷第92、129至132頁
      ）；再依據黃昌義於93年9月8日出具說明書稱：因與王仁
      宏為多年好友，曾於88年6月21日及89年1月10日借給鑫捷
      公司合計800, 000元，該公司乃指定原告將系爭貨款合計
      68 6,596元，直接匯入黃昌義帳戶抵償債務；惟鑫捷公司
      設於復華商業銀行士林分行帳戶，於89年間有多筆黃昌義
      匯入之款項，並於匯入款項之同日即有多筆等額票款支出
      之異常情形；且黃昌義與鑫捷間之借貸亦無借據以資佐證
      ，是黃昌義稱系爭貨款為鑫捷公司抵償債務乙節，即有疑
      義（黃昌義93年9月8日之說明書、復華商業銀行94年12月
      7日復士林字第137號函暨所附鑫捷公司交易明細，原處分
      卷第10至14、99頁參照）。準此，鑫捷公司並非原告實際
      交易對象，而原告未依規定取得合法憑證，卻取得非實際
      交易對象鑫捷公司所開立之統一發票7張，違章事證應堪
      認定。故原告於被告調查期間雖已提供書面說明及估價單
      、進銷存明細表等相關進貨資料，惟是項資料只能說明原
      告確有進貨事實，然無法認定原告與鑫捷公司有實際之交
      易存在。則原告主張鑫捷公司為其實際交易對象乙節，要
      無可採。
（三）又財政部95年5月23日台財稅字第00000000000號函釋：「
      稽徵機關查核營業人取得涉嫌虛設行號開立之統一發票申
      報扣抵案件之原則。主旨：1、稽徵機關查核營業人取得
      涉嫌虛設行號涉案期間開立之統一發票申報扣抵銷項稅額
      案件，仍應就交易雙方之進、銷貨情形覈實查核，不得逕
      按本部83年7月9日台財稅第831601371號函辦理，如無法
      查明營業人確無向其進貨，且該涉嫌虛設行號已依規定按
      期申報進、銷項資料，並按其應納稅額繳納者，應免予補
      稅處罰。」無非重申財政部83年7月9日台財稅第83160137
      1 號函釋之意旨，亦即要求稽徵機關就營業人涉嫌虛設者
      ，仍應就該行號確為無交易事實之虛設行號負舉證責任以
      實際查核，而不能僅以其有虛設之嫌疑，不經調查其進銷
      及報繳稅額情形，逕行認定其為虛設行號而予補稅處罰之
      意；但非謂縱令查明虛設行號之事實，且營業人與虛設行
      號間確無交易，仍不得對該營業人補稅處罰。如前所述，
      本件既經查明原告與鑫捷公司並無交易之事實，及鑫捷公
      司為虛設行號，核已符合財政部上開函釋之規定。原告援
      引上開函釋主張免為處罰之依據，即有誤會，亦不可採。
（四）另查，我國現行加值型營業稅係就各個銷售階段之加值額
      分別予以課稅之多階段銷售稅，各銷售階段之營業人皆為
      營業稅之納稅義務人，故該非交易對象之人是否已按其開
      立發票之金額報繳營業稅額，並不影響本件營業人補繳營
      業稅之義務，已經最高行政法院87年7月份第1次庭長評事
      聯席會議決議在案。本件原告於90年3月至91年12月間進
      貨，扣除折讓之進貨金額1,207,581元，未依規定取得合
      法憑證，卻取得非實際交易對象鑫捷公司所開立之統一發
      票7張，充作進項憑證並申報扣抵銷項稅額，致逃漏營業
      稅額之事實，已如前述，並有統一發票影本附原處分卷可
      稽；而關於系爭發票所載之進貨，開立發票之鑫捷公司並
      無實際銷售貨物於原告，即非原告之直接交易對象，亦已
      詳如前述，故系爭發票即屬不得扣抵之憑證，然原告卻持
      以扣抵銷項稅額，仍屬漏稅，與鑫捷公司是否有據實申報
      營業稅無涉，故依上開所述，被告對原告取得非實際交易
      對象之憑證扣抵銷項稅額據以裁罰，即屬有據。
（五）末查，原告於90年3月至91年12月間進貨，扣除折讓之進
      貨金額1,207,581元，未依規定取得合法憑證，卻取得非
      實際交易對象鑫捷公司所開立之統一發票7張，充作進項
      憑證並申報扣抵銷項稅額，致逃漏營業稅60,379元，已如
      上述，而原告明知鑫捷公司非其直接交易對象，卻取得其
      開立之系爭發票申報扣抵銷項稅額，則其縱無違反營業稅
      法第51條第5款規定之故意，亦有應注意、能注意而不注
      意之過失。又依「稅目：加值型及非加值型營業稅。稅法
      條文：第51條第5款、虛報進項稅額者。違章情形：1.有
      進貨事實者：‧‧‧(三)取得虛設行號所開立之憑證申報扣
      抵。裁罰金額或倍數：1.按所漏稅額處5倍之罰鍰。但於
      裁罰處分核定前已補繳稅款及以書面或於談話筆（紀）錄
      中承認違章事實者，處2倍罰鍰；其情節輕微者，並減輕
      處罰如下：‧‧‧(二)漏稅額逾新臺幣1萬元至新臺幣10萬
      元及承諾繳清罰鍰者，處1.2倍之罰鍰。」為財政部94年6
      月2日台財稅字第09404539890號令修正「稅務違章案件裁
      罰金額或倍數參考表」所訂定。本件原告已於裁罰處分核
      定前補繳稅款及以書面承認違章事實，原處分乃依稅捐稽
      徵法第44條及營業稅法第51條第5款規定採擇一從重處罰
      ，按所漏稅額處1.2倍罰鍰72,400元（計至百元止），依
      營業稅法第51條第5款規定，並無不合。
七、綜上所述，原告之主張均無可採。則被告以原告取得非實際
    交易對象之鑫捷公司所開立之統一發票7紙，充作進項憑證
    並申報扣抵銷項稅額，致逃漏營業稅60,379元，因原告已於
    裁罰處分核定前補繳稅款及以書面承認違章事實，原處分乃
    依稅捐稽徵法第44條及營業稅法第51條第5款規定採擇一從
    重處罰，按所漏稅額處1.2倍罰鍰72,400元（計至百元止）
    ，其認事用法，尚無違誤。復查決定及訴願決定遞予維持，
    亦無不合。原告起訴請求撤銷，為無理由，應予駁回。又本
    件事證已臻明確，兩造其餘攻擊防禦方法，核與本件判決結
    果不生影響，爰不逐一論述。另本件屬簡易事件，爰不經言
    詞辯論為之。
八、據上論結，本件原告之訴為無理由，依行政訴訟法第236條
    、第233條第1項、第195第1項後段、第98條第3項前段，判
    決如主文。
中　　華　　民　　國　　96　　年　 　3　　月　 12  　 日
                  第三庭      法  官   詹日賢
以上正本係照原本作成。
如不服本判決，應於送達後20日內，向本院提出上訴狀並表明上
訴理由，如於本判決宣示後送達前提起上訴者，應於判決送達後
20日內補提上訴理由書（須按他造當事人人數附繕本）。
提起上訴應預繳送達用雙掛號郵票7份（每份34元）。
中　　華　　民　　國　　96　　年　 　3　　月　 12  　 日
　　　　　　　　　　　　　　　書記官   藍慶道
附註:
行政訴訟法第235條（第1項、第2項）:
對於適用簡易程序之裁判提起上訴或抗告，須經最高行政法院之
許可。
前項許可，以訴訟事件所涉及之法律見解具有原則性者為限。
